最高法院刑事判決　　　　　　一○○年度台上字第六四五八號
上　訴　人　陳韻名
上列上訴人因妨害性自主等罪案件，不服台灣高等法院中華民國
一００年九月六日第二審判決（一００年度侵上訴字第九七號，
起訴案號：台灣士林地方法院檢察署九十九年度偵字第四七二六
號），提起上訴，本院判決如下：
    主  文
上訴駁回。
    理  由
一、關於妨害性自主部分：
按刑事訴訟法第三百七十七條規定：上訴於第三審法院，非以判
決違背法令為理由，不得為之；是提起第三審上訴，應以原判決
違背法令為理由，係屬法定要件。如果上訴理由書狀並未依據卷
內訴訟資料具體指摘原判決不適用何種法則或如何適用不當，或
所指摘原判決違法情事，顯與法律規定得為第三審上訴理由之違
法情形不相適合時，均應認其上訴為違背法律上之程式，予以駁
回。上訴人陳韻名上訴意旨略稱：(一)、被害人Ａ女（姓名、年籍
詳卷）於警詢及檢察官偵查時，先稱上訴人在公園不讓其回家，
嗣改稱在公園恐嚇她，出入甚大，原審採為論罪證據，自屬採證
違法。(二)、原判決以Ａ女於第一審交互詰問時，有回答因距案發
時日已久，忘記了等語。並謂其於警詢之證述，具有較可信之特
別情況，卻又於理由欄說明引用Ａ女於第一審之供詞為證據，尚
嫌理由矛盾。(三)、Ａ女遭性侵前未向他人求援，亦未伺機逃脫，
究係遭上訴人於公園再為恐嚇，抑或上訴人所主張Ａ女接受道歉
及追求後同意性行為，尚非無疑。況原判決亦認Ａ女在上訴人離
開後隨即報警，益見Ａ女未遭恐嚇。原判決未予審酌釐清，仍認
Ａ女之指述合於常情，認Ａ女係在上訴人恐嚇下，無願意性交之
可能，不但違背經驗法則，且嫌速斷。(四)、Ａ女陳述其在賓館內
係自行褪去內外褲，並未提及曾如何抵抗，原判決竟認上訴人以
不法腕力對Ａ女性侵得逞，實屬矛盾。況Ａ女既自行褪去衣物，
豈有在性行為中抵抗之理。原判決對此未加審酌論述，理由尚有
未備。(五)、Ａ女於事發前有防止遭上訴人受性侵害得逞之機會，
未予把握，卻於事發後方報警之事實，應可推論上訴人與Ａ女有
合意性交之可能。Ａ女何以寧願先與上訴人為性行為，而後才對
上訴人提告？原判決未予究明，認上訴人以恐嚇方式對Ａ女強制
性交，難謂無違背經驗法則等語。
惟按：證據之取捨與其證明力之判斷，以及事實有無之認定，屬
事實審法院之職權，苟其取捨證據與判斷證據證明力並不違背經
驗法則及論理法則，即不容任意指為違背法令，而執為第三審適
法之上訴理由。原判決綜合全案卷證資料，本於事實審法院之推
理作用，認上訴人有其事實欄所載強制性交犯行。因而撤銷第一
審關於論處上訴人強制性交罪刑部分之判決，改判仍論其以犯強
制性交罪，量處有期徒刑四年六月。已敘明其證據調查、取捨之
結果，及憑以認定犯罪事實之心證理由。並於理由貳之二第(二)、
(三)項說明依Ａ女於警詢、偵查及第一審之證述，並卷附上訴人與
Ａ女在奇摩即時通之通訊內容等相關證據資料為綜合判斷，認上
訴人於民國九十九年三月七日與Ａ女線上通訊時，即多次以殺害
Ａ女及其家人（如割喉並且將Ａ女活埋）、已掌握Ａ女行蹤、住
處等語言恐嚇Ａ女，Ａ女不得已而與上訴人見面，上訴人仍一再
以「裝汽油燒Ａ女全家」等加害身體、生命之事以言語相恐嚇，
而Ａ女僅為十六歲以上，未滿十八歲之學生，涉世未深、智慮未
熟，因相信上訴人有能力查知其住處並對其與家人不利，而對上
訴人之恐嚇言詞感到驚懼，上訴人仍以該方式持續壓制Ａ女之自
由意志，而Ａ女既向上訴人表示不願與其發生性關係，上訴人又
續對其恐嚇，致Ａ女心生畏懼與上訴人同行；Ａ女復恐上訴人對
伊及家人不利，不敢於中途逃離或求救，乃與上訴人同至賓館；
再Ａ女之前並無性經驗，且與上訴人未曾謀面，上訴人苟未對之
恐嚇或施加不法腕力，Ａ女應無任由上訴人性交得逞之理。況上
訴人對之性交時，Ａ女先以言語表示拒絕，嗣又以手推上訴人等
方式抗拒，並試圖逃脫，遭性交後又拒接上訴人來電，並以手機
報警，警詢製作筆錄時仍對上訴人感覺害怕，堪認上訴人係以恐
嚇及施加不法腕力等方式，違反Ａ女意願對之為性交行為之理由
。復對上訴人所辯係Ａ女自願與其性交，無違反Ａ女意願各節，
如何係飾卸之詞，均無可採，詳加指駁。所為論斷，俱有卷存證
據資料可資覆按。原判決說明Ａ女於警詢時，對上訴人之犯行指
證綦詳，與其於偵訊時之供述大致相符，且其於第一審行交互詰
問時，或有回答因距案發時日已久，忘記了等語。然審酌Ａ女之
警詢筆錄作成時，距案發時間最短，外界較無時間介入或干擾，
且無不當取供等外部情狀，認Ａ女於警詢之證述，具有較為可信
之特別情況，符合刑事訴訟法第一百五十九條之二傳聞法則例外
得為證據之規定。乃指Ａ女於第一審審理作證時，未為陳述而稱
「距案發已久，忘記了」致與其警詢之陳述不符部分，因其先前
於警詢中之陳述具有較為可信之特別情況，且為證明犯罪事實存
否所必要者，得為證據而言。至Ａ女於第一審審理時所為之陳述
，與其警詢時之陳述相符部分，原審認Ａ女在第一審審判中之證
詞為真實，有證據能力，而採為上訴人不利認定之依據，並無違
背證據法則或論述矛盾之情形。至Ａ女在公園先稱上訴人不讓其
回家，又稱上訴人在公園恐嚇她，均係對當時事發經過為部分事
實之陳述，亦無矛盾情形，原判決引為部分論述之補充說明，難
認採證違背證據法則。上訴意旨(一)、(二)指摘原判決採證違法、理
由矛盾，難認係具體指摘之合法上訴第三審理由。其他上訴意旨
乃徒憑己見，或就原審採證認事及對證據證明力判斷等職權之行
使，或對原判決已論斷明白之事項，任意指摘違背法令，或對部
分與事實認定及判決結果無影響之枝節問題，仍為單純事實之爭
辯，均與法律規定得為第三審上訴理由之違法情形不相適合。應
認上訴人關於強制性交部分之上訴違背法律上之程式，予以駁回
。
二、關於恐嚇取財部分：
按刑事訴訟法第三百七十六條所列各罪之案件，經第二審判決者
，不得上訴於第三審法院，法有明文。原判決關於維持第一審論
上訴人意圖為自己不法之所有，以恐嚇使人將本人之物交付罪，
量處有期徒刑十月部分之判決，而駁回上訴人在第二審關於該部
分之上訴部分，核屬刑事訴訟法第三百七十六條第六款之案件，
依上開說明，既經第二審判決，自不得上訴於第三審法院。上訴
人猶一併提起上訴，自為法所不許，應併予駁回。
據上論結，應依刑事訴訟法第三百九十五條前段，判決如主文。
中    華    民    國  一○○  年   十一   月  二十三  日
                      最高法院刑事第四庭
                          審判長法官  洪  文  章  
                                法官  王  居  財  
                                法官  郭  毓  洲  
                                法官  韓  金  秀  
                                法官  沈  揚  仁  
本件正本證明與原本無異
                                      書  記  官  
中    華    民    國  一○○  年   十一   月  二十四  日
                                                       s